臺灣彰化地方法院北斗簡易庭小額民事判決
111年度斗小字第85號
原      告  周佩珊  

被      告  楊進添  


上列當事人因妨害公務案件（110年度簡字第1685號），原告提
起刑事附帶民事訴訟之損害賠償事件，經本院刑事庭裁定移送（
110年度簡附民字第106號），本院於民國111年4月26日言詞辯論
終結，判決如下：
    主      文
被告應給付原告新臺幣肆萬元，及自民國一一○年十二月十一日
起至清償日止，按年息百分之五計算之利息。
原告其餘之訴駁回。
本判決第一項得假執行；但被告如以新臺幣肆萬元為原告預供擔
保，得免為假執行。
    事實及理由
一、被告經合法通知，未於言詞辯論期日到場，核無民事訴訟法
    第386條所列各款情形，爰依原告之聲請，由其一造辯論而
    為判決。 
二、原告主張：被告於民國110年10月12日17時13分許，因無照
    騎乘車牌號碼000-0000號普通重型機車闖紅燈，在彰化縣○○
    鎮○○路0段0號前，被擔任北斗派出所警員之原告攔查後舉發
    。惟被告因不服原告取締，竟基於公然侮辱、侮辱公務員之
    犯意，當場對執行職務之原告公然侮辱，稱：「妳很行，妳
    這輩子若嫁得到好老公，我再去給妳含懶(台語，意指口交)
    。」、「妳這不要臉！」、「一直在耍官威。」等語，足使
    原告之人格評價遭受貶損，爰依侵權行為之法律關係，提起
    本件附帶民事訴訟，請求損害賠償，並聲明：被告應給付原
    告新臺幣(下同)100,000元及自刑事附帶民事訴訟起訴狀繕
    本送達翌日起至清償日止，按年息5%計算之利息。
三、被告未於言詞辯論期日到場，惟具狀抗辯略以：被告當時有
    情緒激動，而稱：「妳很行，妳這輩子…」等語，而當地雖
    是大馬路旁，往來汽機車眾多，但當時並無任何行人或圍觀
    民眾，全程除兩造在場外，並無任何第三人在場或知情，而
    名譽權受損應以社會上對個人評價是否貶損作為判斷之依據
    。另被告自86年起即以打零工為業，並自102年起即待業(罹
    癌，長期放射、化療控制)，原告請求10萬元慰撫金顯不相
    當等語。並聲明：原告之訴駁回。
四、本院得心證之理由：
  ㈠原告主張被告於前揭時、地對其為侮辱公務員及公然侮辱行
    為，造成原告受有損害等情，經本院刑事庭調查證據審認結
    果，認定被告確有上開侮辱公務員及公然侮辱之犯行，處拘
    役50日，如易科罰金，以1,000元折算1日，有本院110年度
    簡字第1685號刑事簡易判決可稽，自堪信為真實。
  ㈡被告雖抗辯當時並無任何行人或圍觀民眾，全程除兩造在場
    外，並無任何第三人在場或知情，而名譽權受損應以社會上
    對個人評價是否貶損作為判斷之依據等語。然刑法第140條
    第1項之罪，以於公務員依法執行職務時，當場侮辱公務員
    ，或公然侮辱公務員依法執行之職務為構成要件。所謂當場
    侮辱，係指於公務員執行職務之場所侮弄折辱而使公務員難
    堪而言，行為人以言語或舉動侮弄折辱均屬之，且於公務員
    執行職務當時視聽所能及之處所為之，即足以構成本罪。行
    為人主觀上只要對於公務員係依法執行職務之公務員或其職
    務有所認識，進而決意當場侮辱或公然侮辱者，即具備本罪
    之犯罪故意。而刑法上之公然侮辱罪，係指以語言（或舉動
    ）在公共場所向特定之人辱罵，為其他不特定人可以聞見之
    情形。而其語言（或舉動）之含義，又足以減損該特定人之
    聲譽者而言。倘與人發生爭執，而心生氣憤、不滿，出言譏
    罵對方，已具針對性，且係基於表達己身不滿，顯非玩笑可
    比，聽聞者已可感受陳述之攻擊性，而非平常玩笑或口頭禪
    ，當然會使該特定人感覺人格遭受攻擊，足以貶損其名譽及
    尊嚴評價，而與刑法第309條第1項之構成要件相符。本件被
    告出言侮辱原告之地點位於大馬路邊，往來汽機車眾多，此
    經被告具狀陳明在卷，可見被告係於不特定人得共聞共見之
    場所出言侮辱原告；且被告侮辱原告之言語極具針對性，並
    含有一般人皆可理解之粗話及貶低人格之言語，已可使人感
    受到被告所說之言詞，帶有向執行職務之原告表達不滿之攻
    擊性，堪認被告上開言語已使原告感覺其人格遭受攻擊，而
    足以貶損其名譽及尊嚴評價甚明，是被告此部分抗辯並無法
    為有利之認定。
  ㈢按因故意或過失，不法侵害他人之權利者，負損害賠償責任
    ；不法侵害他人之身體、健康、名譽、自由、信用、隱私、
    貞操，或不法侵害其他人格法益而情節重大者，被害人雖非
    財產上之損害，亦得請求賠償相當之金額，民法第184條第1
    項前段及第195條第1項前段分別定有明文。又按不法侵害他
    人人格權，被害人受有非財產上損害，請求加害人賠償相當
    金額慰撫金時，法院對於慰撫金之量定，應斟酌實際加害情
    形，所造成影響、被害人痛苦之程度、兩造之身分地位定相
    當之數額。是就慰撫金之多寡，應斟酌雙方之身分、地位、
    資力與加害之程度及其他各種情形核定相當之數額，其金額
    是否相當，自應依實際加害情形與被害人所受之痛苦及雙方
    之身分、地位、經濟狀況等關係決定之。
　㈣經查，本件被告以上開方式辱罵職司員警之原告，蔑視國家
    公權力之正當執行，更貶抑原告之人格尊嚴，堪認被告確有
    故意不法侵害原告名譽權，且被告之故意行為與原告之損害
    結果間，復有相當因果關係，則原告主張因而受有精神上痛
    苦，依上開法條規定請求非財產上損害賠償，即於法有據，
    本院審酌兩造之身分地位、教育程度、經濟狀況、上開刑事
    案件發生之原因、被告加害情形、原告所受侵害之程度、精
    神痛苦以及被告具狀陳明其罹有惡性腫瘤、糖尿病長期治療
    中，並提出診斷書、重大傷病卡、門診收據及藥學部領藥籤
    等件為證等一切情狀後，認原告請求被告就上開行為賠償40
    ,000元之精神慰撫金為適當，原告逾此數額之請求，非有理
    由。
五、綜上所述，原告本於侵權行為損害賠償之法律關係，請求被
    告給付40,000元，及自刑事附帶民事訴訟起訴狀繕本送達翌
    日即110年12月11日起至清償日止，按年息5%計算之利息，
    為有理由，應予准許；其餘逾此範圍之請求，即無理由，應
    予駁回。
六、本件事證已臻明確，兩造其餘攻擊防禦方法及舉證，核與判
    決結果無影響，爰不予一一論述，併此敘明。
七、本件原告勝訴部分，係依小額程序所為被告敗訴之判決，依
    民事訴訟法第436條之20規定，應依職權宣告假執行。並依
    同法第392條第2項，依職權為被告預供擔保，得免為假執行
    之宣告。 
八、本件訴訟係原告提起刑事附帶民事訴訟，由本院刑事庭依刑
    事訴訟法第504條第1項規定移送前來，依同條第2項規定免
    納裁判費，且本院審理期間，亦未增生其他必要之訴訟費用
    ，並無訴訟費用負擔問題，故無庸為訴訟費用負擔之諭知，
    併予敘明。
中　　華　　民　　國　　111 　年　　4 　　月　　29　　日
                  臺灣彰化地方法院北斗簡易庭
                          法  官  楊鑫忠
以上正本係照原本作成。
如對本判決不服，得於送達後20日內以判決違背法令為理由，向
本院提起上訴狀(須附繕本)。
中　　華　　民　　國　　111 　年　　4 　　月　　29　　日
                          書記官  張清秀